【裁判字號】    98,交聲,1515
【裁判日期】    990129
【裁判案由】    違反道路交通管理處罰條例聲明異議
【裁判全文】
臺灣士林地方法院交通事件裁定        98年度交聲字第1515號
原處分機關  交通部公路總局臺北區監理所基隆監理站
異  議  人
即受處分人  甲○○
上列異議人即受處分人因違反道路交通管理處罰條例案件，對於
台北市交通事件裁決所民國98年11月24日所為之處分（原處分案
號：基監字第裁42-A00XC5372號），聲明異議，本院裁定如下：
    主      文
異議駁回。
    理      由
一、按汽車在同向二車道以上之車道（車道數計算，不含車種專
    用車道、機車優先道及慢車道），除應依標誌或標線之指示
    行駛外，在變換車道時，應讓直行車先行，並注意安全距離
    ，道路交通安全規則第98條第1 項第6 款規定。次按汽車駕
    駛人，在多車道不依規定駕車，處新臺幣600 元以上1,800
    元以下罰鍰；又汽車駕駛人有違反同條例第45條者，除依原
    條款處罰鍰外，並予各記違規點數1 點；又汽車駕駛人，駕
    駛汽車違反道路交通安全規則、第33條之管制規則，因而肇
    事致人受傷者，記違規點數3 點，道路交通管理處罰條例第
    45條第4 款、第63條第1 項第1 款、第61條第3 項前段分別
    定有明文。
二、原處分意旨略以：異議人即受處分人甲○○於民國98年7 月
    11日中午12時50分許，駕駛車號569-FN營業大客車，沿台北
    市○○○路行駛，並由同路段外側車道變換至內側車道時，
    其右後車身與直行於同路段內側車道由潘麗芬駕駛之8378-E
    S 號自小客車發生碰撞，經警舉發「在多車道不依規定駕車
    、未注意安全距離」之違規行為，爰依道路交通管理處罰條
    例第45條第4 款規定，裁處罰鍰新臺幣1,800 元，並依同條
    例第63條第第1 項第1 款（裁決書漏載第1 款）規定記違規
    點數1 點。
三、異議意旨略以：異議人駕駛車號569-FN營業大客車於前述時
    間行經肇事地點時，在外側車道劃有機車停車格，所以伊一
    定要切到內側車道避開停放路邊之機車，此時內側車道雖停
    有2 台車輛，但伊看到第一台車有打左轉燈，伊認為他們是
    要左轉，伊變換車道不會影響到他們，所以就先行駛至內側
    車道，且避開停放路邊之機車後就又切回外側車道，但前方
    又有一台違規停放富邦銀行前方路邊之車輛，伊為了避開該
    車，只好又往內側車道行駛，已經行駛到伊整台車都快要拉
    直時，後方那台小客車就撞到伊車子的保險桿，伊並沒有任
    意變換車道，只是為了要避開那些障礙物等語。
四、經查：
  (一)異議人於上開時間，駕駛車號569-FN營業大客車行經臺北市
    ○○○路時，其車輛左後保險桿與適沿同路段內側車道行駛
    之由潘麗芬所駕駛之車號8378-ES 號自小客車右前車頭擦撞
    而肇事等情，為異議人所不爭執，並有舉發違反道路交通管
    理事件通知單、道路交通事故調查報告表、道路交通事故現
    場圖、道路交通事故補充資料表、交通事故談話紀錄表各1
    份及現場暨車損照片6 張等在卷可稽。
  (二)異議人雖以前情置辯，惟經本院勘驗569-FN營業大客車上攝
    錄設備所拍攝之現場光碟，該光碟錄影時間總長23秒，共有
    四個畫面，左上角畫面為車內狀況，右上角畫面為車前右側
    狀況，左下角畫面為車前左側狀況，右下角畫面亦為車前右
    側狀況，整體勘驗可見異議人駕駛營業用大客車行駛於天母
    東路上，外側車道路邊劃有機車停車格，左前方內側車道並
    未標示為左轉專用車道，車號8378-ES 號之自小客車在停止
    線前方停等，並未打左轉燈，畫面第2 秒時，右上角車前右
    側畫面中顯示外側車道有一台自小客車A 在行駛，接著車號
    8378-ES 號之自小客車前方一輛銀色自用小客車並未打左轉
    燈，惟已左轉，同時右前方路邊紅線有一計程車違規停車，
    惟車身寬度並未超過上開機車停車格之最外側緣線，畫面第
    7 秒時，異議人駕駛營業用大客車車頭越過車號8378-ES 號
    之自小客車時即切往內側車道行駛，此時畫面右前方皆無任
    何車輛，外側車道路邊仍劃有機車停車格，畫面第11秒時營
    業大客車在內側車道完全停止住。畫面第13秒時有一警用機
    車自異議人所駕駛營業大客車右側騎過，第16秒時有一部28
    5 號營業大客車自異議人所駕駛營業大客車右側即外側車道
    開過，可正常通過，無須切換至內側車道，第19秒時有一部
    計程車自右側經過等情，經本院當庭勘驗無訛（見本院卷第
    61、62頁），亦為異議人所不爭執，異議人雖稱其所稱違規
    停放在富邦銀行前方之車輛即為上開自小客車A ，惟亦不爭
    執上開錄影光碟僅攝錄該車行駛狀態，而未拍攝到該車違規
    停放路邊之狀態（見本院卷第62頁），且上開285 號公車既
    可順利由外側車道通行，而無庸變換至內側車道，顯見異議
    人所稱第一次變換車道是為了避開停放在路邊機車停車格之
    機車等節，亦非必要，已難為有利異議人之認定；縱認異議
    人所述其係為避開違規停車之車輛始變換車道等語屬實，由
    上開光碟既顯示現場原停放內側車道之二部車輛均未打左轉
    方向燈，內側車道亦非左轉專用車道，異議人縱見第一部銀
    色自小客車已左轉，在未能確認第二部車即車號8378-ES 號
    之自小客車是否亦欲左轉或欲直行前，自仍不得貿然變換至
    內側車道，惟其自承因其判斷車號8378-ES 號車輛也是在停
    等左轉，且因其已打了左轉方向燈，其認為對方一定有看到
    ，所以仍變換至內側車道，但車號8378-ES 號車輛後來卻直
    行了等語（見本院卷第31、32頁），且由上開光碟顯示其在
    越過了車號8378-ES 號車輛後旋往內側車道行駛，顯見其在
    主觀上認定車號8378-ES 號之車輛欲左轉之情事下，未確認
    該車是否欲直行即行變換車道，而事發當時為晴天中午時分
    ，有臺北市政府警察局士林分局交通分隊A3類道路交通事故
    調查報告表1 份在卷可稽，且依上開光碟顯示，現場視線亦
    無受阻情形，異議人本應注意車號8378-ES 號車輛亦欲直行
    ，且亦無不能注意情事，竟疏未注意，未禮讓直行車先行、
    未注意是否與後車保持安全距離即變換車道，致與車號8378
    -ES 號車輛發生擦撞，堪認其有本件違規行為甚明。
五、綜上所述，異議人確有於上開時、地，因變換車道不讓直行
    車先行，且未注意安全距離之違規事實。從而原處分機關依
    首揭道路交通管理處罰條例第45條第4 款、第63條第1 第1
    款之規定，裁處罰鍰1,800 元，並記違規點數1 點，經核並
    無違誤，本件異議人聲明異議為無理由，應予駁回。
據上論斷，應依道路交通案件處理辦法第19條，裁定如主文。
中    華    民    國    99    年    1    月    29     日
                    交通法庭法  官  黃珮茹
以上正本證明與原本無異。
如不服本裁定應於送達後5日內向本院提出抗告狀。
                            書記官  張馨尹
中    華    民    國    99    年    1    月    29    日


司法院資訊處製作；財團法人民間司法改革基金會備份。
